【裁判字號】    98,交聲,454
【裁判日期】    980318
【裁判案由】    聲明異議
【裁判全文】
臺灣臺中地方法院交通事件裁定         98年度交聲字第454號
原處分機關  交通部公路總局臺中區監理所臺中市監理站
異議人即
受處分人    甲○○
上列受處分人因違反道路交通管理處罰條例案件，對於交通部公
路總局臺中區監理所臺中市監理站於民國98年2月4日所為之處分
（原處分案號：裁監稽違字第裁61-GE0000000號）聲明異議，本
院裁定如下：
    主  文
異議駁回。
    理  由
一、原處分機關交通部公路總局臺中區監理所臺中市監理站略以
    ：受處分人即異議人甲○○（下稱受處分人）騎乘NC-63號
    大型重型機車，於民國97年12月22日18時30分許，在臺中市
    ○○○路南屯匝道口處，因「已領有號牌不依指定位置懸掛
    （前車牌貼於避震器）」之違規，經臺中市警察局第四分局
    警備隊以違反道路交通事件通知單（單號：中市警交字第GE
    0000000號）逕行舉發，嗣經受處分人到案申訴，原處分機
    關函請原舉發單位調查結果，仍認受處分人有前開違規行為
    ，原處分機關乃依道路交通管理處罰條例第12條第1項第7款
    、第2項規定裁處罰鍰新臺幣（下同）5,400元整，並牌照吊
    銷，逾期則依裁決書處罰主文規定裁處，於法並無不合等語
    。
二、本件聲明異議意旨略以：依內政部警政署公文警署交字第09
    60150647號敘述「員警對550CC以上大型重型機器腳踏車前
    放號牌懸掛或黏貼位置認定不一，以致車友無所適從」。大
    型重型機車無設計前號牌之懸掛設施，警方大型重型機車隊
    將其號牌貼於前導風罩，但受處分人之車輛型號為SUZUKI G
    SF-650A街車款，並無設置導風罩。如黏貼於前擋泥板上，
    則會有「朝天牌」且更加不易辨識，97年9月初掛牌時，經
    監理所人員之建議，將其黏貼於「前方避震器」以符合交通
    安全規則第11條第1項第3款規定「大型重型機器腳踏車之前
    方號牌得以直式或橫式正面懸掛或黏貼於車輛前方明顯適當
    位置」，故受處分人符合(1)直式黏貼(2)懸掛於車輛前方避震
    器(3)懸掛於明顯適當位置，絕無違規事項，爰依法聲明異議
    云云。
三、按汽（機）車號牌懸掛位置，除原設有固定位置外，應依下
    列規定懸掛固定：……三、機器腳踏車及拖車號牌每車一面
    ，應正面懸掛於車輛後端之明顯適當位置。但汽缸總排氣量
    550立方公分以上之大型重型機器腳踏車號牌，自中華民國
    96年11月1日起每車2面，應正面懸掛於車輛前後端之明顯適
    當位置；其前方號牌並得以直式或橫式之懸掛或黏貼方式為
    之，並不得變造損毀、塗抹或粘貼其他材料、加裝邊框或霓
    虹燈、裝置旋轉架、顛倒懸掛或以安裝其他器具之方式使不
    能辨認其牌號，並不得以他物遮蔽，如有污穢，致不能辨認
    其牌號時，應洗刷清楚。汽車號牌有裁剪或扭曲懸掛者，以
    損毀號牌論，道路交通安全規則第11條第1項第3款、第2項
    、第3項亦有明文。次按汽車（包含機器腳踏車）已領有號
    牌而未懸掛或不依指定位置懸掛者，處汽車（包含機器腳踏
    車）所有人新臺幣3,600元以上10,800元以下罰鍰，並禁止
    其行駛；前項第7款之牌照吊銷之，道路交通管理處罰條例
    第3項第8款、第12條第1項第7款及第2項分別定有明文。其
    中所謂「不依指定位置懸掛」，大型重型機器腳踏車係以號
    牌未正面懸掛或黏貼於車輛前端之「明顯適當位置」為處罰
    要件，而號牌之建立，不僅可藉由外觀上區分車輛間之不同
    ，且有利於車籍之管理，於車禍、違規發生時亦便於發現肇
    事、違規者，故認定是否係明顯適當位置，自應以該號牌懸
    掛後是否易於辨識牌號為準。
四、經查：
  (一)本件受處分人所有之NC-63號大型重型機車，於97年12月22
    日18時30分許，在臺中市○○○路南屯匝道口處，經臺中市
    警察局第四分局警備隊員警當場攔停，並以該大型重型機車
    已領有號牌，卻將該大型重型機車應懸掛或黏貼之前方號牌
    ，彎曲包覆在右側前叉避震器上，並非以平面懸掛、黏貼方
    式，即未依指定位置懸掛（前牌）予以舉發之事實，有臺中
    市警察局97年12月22日中市警交字第GE0000000號舉發違反
    道路交通管理事件通知單1紙暨採證照片2張、裁決書1份等
    在卷可稽，復經受處分人陳明在狀，上開事實洵堪認定。
  (二)觀諸卷附舉發時之採證照片，由機車之正面明顯可見上開號
    牌確係捲曲附於前叉避震器上，非以正面直式或橫式懸掛或
    黏貼於明顯而適當之位置。而機車於行駛中，其號牌係辨識
    車籍之最重要依據，受處分人將車牌捲曲黏貼於前叉避震器
    上，就前方平行目視而言，已有部分號牌為前輪輪弧所遮擋
    ，雖於車輛靜止狀態或可辨視其號牌，然於行進間，依正常
    平行目視之狀態，交通執勤員警及一般用路人均難以於通常
    情形下辨視前開號牌，自難認受處分人所有前述NC-63號大
    型重型機車號牌之懸掛方式，與交通安全規則所規定之重型
    機車之前方號牌應正面以直式或橫式之懸掛或黏貼於車輛前
    端之明顯適當位置之規定相符（臺灣高等法院98年度交抗字
    第605號裁定意旨參照）。又觀之卷附受處分人所提出其前
    揭機車車身各角度照片，顯非不得依交通安全規則所規定以
    正面直式或橫式黏貼於車輛前端之明顯適當位置，是受處分
    人上開所辯，自不足採。
  (三)至舉發機關是否應以勸導代替舉發，本屬交通稽查執行機關
    裁量職權範圍，除行政機關行使裁量權之過程或結果，有逾
    越權限或濫用權力之情形，而應以違法論者外，法院原則上
    應尊重行政機關之裁量決定而作有限之司法審查。由本件卷
    內所有資料觀之，舉發單位舉發本件交通違規事件，係斟酌
    現場狀況、妨害交通之程度、違規之嚴重性等情狀，並依其
    專業管理認有客觀上之必要而依法取締，其舉發之手段正常
    、合法，並符合行政目的，尚無任何積極證據證明舉發單位
    之裁量有何違法不當之處。另大型重型機車前方號牌明顯適
    當之懸掛位置為何，亦非司法審查所應認定，允宜由權責機
    關依法審酌規定之，均併此敘明。
五、綜上所述，受處分人未依指定位置懸掛號牌之違規事實已臻
    明確，違規行為堪予認定。原處分機關依違反道路交通管理
    處罰條例第12條第1項第7款、第2項及違反道路交通管理事
    件統一裁罰基準表之規定，裁處受處分人罰鍰新臺幣5,400
    元並吊銷牌照，核無不當，本件異議為無理由，應予駁回。
六、依道路交通管理處罰條例第87條第2項，道路交通案件處理
    辦法第19條，裁定如主文。
中    華    民    國    98    年    3    月    18    日
                  臺灣臺中地方法院交通法庭
                      法  官  吳崇道
上正本證明與原本無異。
如不服本裁定，應於送達後5日內，向本院提出抗告狀。
                      書記官  黃舜民
中    華    民    國    98    年    3    月    18    日


司法院資訊處製作；財團法人民間司法改革基金會備份。
